臺灣士林地方法院民事判決　九十年度勞訴字第二四號
　　原　　　告　丙○○
　　法定代理人　乙○○
　　被　　　告　石恒工程有限公司
　　法定代理人　孫天福
　　複代理　人　張仁興
　　　　　　　　甲○○
右當事人間侵權行為損害賠償事件，本院判決如左：
    主    文
被告應給付原告新台幣伍拾陸萬零柒佰零伍元，及自民國九十年二月十一日起至清償
日止，按年息百分之五計算之利息。
原告其餘之訴駁回。
訴訟費用由被告負擔二十分之十九；餘由原告負擔。
本判決於原告以新台幣壹拾玖萬元供擔保後，得假執行。被告如於假執行程序實施前
，以新台幣伍拾陸萬零柒佰零伍元為原告供擔保後，得免為假執行。
原告其餘假執行之聲請駁回。
    事    實
甲、原告方面：
  一聲明：
        (一)被告應給付原告新台幣（以下同）五十七萬三千五百零五元及自民國九十
          年二月十一日起至清償日止，按週年利率百分之五計算之利息。
        (二)原告願供擔保，請准宣告假執行。
  二陳述：
        (一)原告自八十九年九月中旬受僱於被告公司，日薪八百五十元，九十年初，
          被告承攬國立藝術學院工程，於同年二月十一日從事輕鋼架天花板施工，
          因被告未於施工之工地做好防護安全措施，致置放於手推車上之裝潢用纖
          維板傾倒掉落地面壓傷原告腳部，並致原告受有右足踝外傷性骨折之傷害
          。
        (二)被告於施工之現場未做好防護安全措施，致原告受傷，一年內不宜工作，
          被告雖非故意仍應負重大過失責任，依民法第一百八十四條第一項前段，
          被告應賠償原告因受傷所造成之醫療費用及其他相關費用，共計一十二萬
          六千三百零五元。
        (三)被告因原告之過失受傷，喪失勞動能力，一年無法工作，依民法第一百九
          十三條第一項規定，被告應賠償原告未能工作期間之薪資，其數額為三十
          萬六千元。
        (四)原告受僱於被告公司，惟被告卻未替原告投保勞工保險，致原告於受傷後
          無法領取勞工保險職業傷害補償費，依民法第一百八十四條第二項及勞工
          保險條例第六條規定，被告應負損害賠償責任，此部分原告之損失為一十
          五萬一千二百元。
乙、被告方面：
  一聲明：駁回原告之訴，如受不利之判決，願供擔保請准宣告免為假執行。
  二陳述：
        (一)原告係自八十九年十月中旬時起，因被告公司承攬工程所需，以點工方式
          僱用原告從事工作，每日工資未達八百五十元。九十年二月十一日，被告
          於承攬國立藝術學院之工程中，原告本在現場看顧正常放置於專用推車上
          裝潢用纖板之時，因不明原因推車傾倒壓傷原告。
        (二)原告雖依民法第一百八十四條第一項前段、第二項及第一百九十三條第一
          項請求被告賠償，惟本件被告所使用而傾倒之推車係專門用以載運裝潢用
          纖維板之用，被告對原告傷害之造成並無故意或過失。又縱令被告未為原
          告加保勞工保險，惟此與原告所遭受身體傷害，兩者間亦無相當因果關係
          存在，原告請求被告賠償，亦無理由。
    理    由
一、原告起訴主張其自八十九年九月中旬受僱於被告公司，日薪八百五十元，九十年
    初，被告承攬國立藝術學院工程，於同年二月十一日從事輕鋼架天花板施工，因
    被告未於施工之工地做好防護安全措施，致置放於手推車上之裝潢用纖維板傾倒
    掉落地面壓傷原告腳部，並致原告受有右足踝外傷性骨折之傷害，爰依民法第一
    百八十四條第一項前段之規定，請求被告賠償醫藥費及車資、看護費等共計一十
    二萬六千三百零五元；依民法第一百九十三條第一項之規定請求被告應賠償原告
    未能工作一年期間之薪資，其數額為三十萬六千元；另依民法第一百八十四條第
    二項及勞工保險條例第六條規定，請求被告賠償因原告無法領取勞工保險職業傷
    害補償之損失一十五萬一千二百元等語。
二、被告則以：本件被告所使用而傾倒之推車係專門用以載運裝潢用纖維板之用，被
    告對原告傷害之造成並無故意或過失。又縱令被告未為原告加保勞工保險，惟此
    與原告所遭受身體傷害，兩者間亦無相當因果關係存在，原告請求被告賠償，亦
    無理由等語資為抗辯。
三、兩造不爭之事實：被告於八十九年九、十月間受僱於原告公司，並於九十年二月
    十一日在被告所承攬之國立藝術學院工程工地，因置放於手推車上之裝潢用纖維
    板傾倒掉落地面而壓傷腳部，致原告受有右足踝外傷性骨折之傷害，因而一年無
    法工作。
四、茲應審酌者，乃被告對原告之受傷應否負侵權行為責任及被告得請求賠償之數額
    若干？
    (一)按「因故意或過失不法侵害他人之權利者，負損害賠償責任。」，民法第一百
      八十四條第一項前段定有明文。被告雖辯稱其就原告之受傷並無故意或過失云
      云。惟查，依被告所提系爭載運纖維板之推車照片三幀觀之，該手推車四邊僅
      一邊有鐵架扶手支撐，若將纖維板斜靠在扶手上，且未有人扶持或以繩索綑綁
      ，極易傾倒或滑落，造成危害，被告既使用該推車載運重物，理應注意避免所
      載運之物品掉落，且無不能注意情事，竟因被告疏未注意致該推車所載運之纖
      維板掉落地面而壓傷原告之腳部，致原告受有右足踝外傷性骨折之傷害，被告
      對原告之受傷顯有過失甚明。且原告腳部受傷亦與被告之過失行為間有相當之
      因果關係，原告自得依民法侵權行為之規定，請求被告賠償損害。
    (二)次按「不法侵害他人之身體或健康者，對於被害人因此喪失或減少勞動能力或
      增加生活上之需要時，應負損害賠償責任。」民法第一百九十三條第一項定有
      有明文。原告主張因腳部受傷，自九十年二月十一日起至九十一年三月二十九
      日計支出醫藥費六萬二千零五元，此有原告所提醫療費用收據影本一十九紙為
      證，且為被告所不爭執，原告請求被告賠償，即有理由。另原告主張其因受傷
      赴醫院就醫，每次單程車資為五百元，計支出計程車車資一萬二千七百元，此
      有原告所提計程車收據一十二紙在卷可憑，而原告因右踝骨折，於九十年二月
      十二日入院，二月十五日開刀以鋼釘固定，二月二十二日出院，復於九十年五
      月二十日入院開刀，五月二十八日出院，復於九十一年一月十六日入院，一月
      十七日開刀拔除鋼釘，一月十九日出院，門診共十次（九十年二月二十八日、
      三月二十一日、四月四日、六月六日、六月二十日、七月十一日、十月三日、
      九十一年一月九日、一月二十日、二月一日）等情，亦有原告所提長庚紀念醫
      院診斷證明書影本一紙在卷可憑，則原告因本次受傷前往醫院之來回次數為二
      十六次，每次車資以五百元計，共一萬三千元，則原告請求被告賠償一萬二千
      七百元，亦有理由。再原告主張因受傷住院期間（九十年二月十二日至二月二
      十二日、五月二十日至五月二十八日、九十一年一月十六日至一月十九日，計
      二十四日，每日一千二百元）無法自理日常生活，需人照顧而支出看護費二萬
      八千八百元部分，亦有原告所提前揭長庚紀念醫院診斷證明書影本、病患服務
      人員酬勞及工作說明書影本及證明書各一紙為證，且經證人石光輝到場結證屬
      實（詳本院九十一年七月二十三日言詞辯論筆錄），此部分原告之支出亦係因
      受傷所增加生活上之需要，原告請求被告賠償，亦應准許。至於原告請求被告
      中藥費用一萬八千元及伙食費四千八日元部分，因原告未能舉證證明確有中藥
      費之支出且屬必要費用，另原告縱未受傷，每日亦有三餐之支出，均非因受傷
      所增加生活上之需要，原告此部分之請求，不應准許。
    (三)再按「下列各款文書，當事人有提出之義務：一、該當事人於訴訟程序中曾經
      引用者。二、他造依法律規定，得請求交付或閱覽者。三、為他造之利益而作
      者。四、商業帳簿。五、就與本件訴訟有關之事項所作者。」、「當事人無正
      當理由不從提出文書之命者，法院得審酌情形認他造關於該文書之主張或依該
      文書應證之事實為真實。」，民事訴訟法第三百四十四條第一項、第三百四十
      五條第一項定有明文。原告主張其受傷時日薪為八百五十元之事實雖為被告所
      否認，主張原告之月薪為一萬六千五百元，並提出勞工保險卡影本一紙為證，
      惟被告所提勞工保險卡其投保日期為九十年四月十七日，已在本件原告受傷日
      期之後，是尚難依被告所提該勞工保險卡之記載，認定原告受傷時之薪資，經
      本院於九十一年十月一日言詞辯論時命被告應提出原告之薪資資料，惟被告並
      未提出，並覆稱目前找不到原告之薪資資料。經查，原告之薪資帳冊係由被告
      公司所製作核發，被告並應依法申報所得稅捐，依前揭法條規定，被告自有提
      出該文書之義務，茲被告經本院命其提出無正當理由不從提出文書之命，經本
      院審酌原告於被告承攬之工地任職，勞務繁重且具危險性，原告主張其日薪為
      八百五十元尚屬合理等情，認原告此部分之主張屬實。原告因傷一年不能工作
      之事實既為被告所不爭執，則原告請求被告賠償一年未能工作之損失三十萬六
      千元（850元×30日×12月＝306000元），即應准許。
    (四)按「年滿十五歲以上，六十歲以下之左列勞工，應以其雇主或所屬團體或所屬
      機構為投保單位，全部參加勞工保險為被保險人，．．」、「職業傷害補償費
      及職業病補償費，均按被保險人平均月投保薪資百分之七十發給，每半個月給
      付一次；如經過一年尚未痊癒者，其職業傷害或職業病補償費減為平均月投保
      薪資之半數，但以一年為限。」、「違反保護他人之法律，致生損害於他人者
      ，負賠償責任。」，勞工保險條例第六條第一項、第三十六條、民法第一百八
      十四條第二項前段定有明文。查原告係七十三年三月一日出生，於本件受傷時
      已年滿十五歲，依前揭勞工保險條例之規定，被告本應為原告投保勞工保險，
      於原告因職業傷害時，即得依法請求職業傷害補償，惟因被告未於原告受僱時
      為原告投保勞工保險，致原告於本件職業傷害發生後，無法依勞工保險條例之
      規定，請求職業傷害補償，則被告顯係違反保護他人之法律，致生損害於原告
      甚明。查原告於受傷時之日薪為八百五十元，已如前述，依原告所提勞工保險
      投保薪資分級表記載，原告應投保薪資屬第十一級，即月投保薪資為二萬五千
      二百元，原告因傷一年無法工作，則依前揭勞工保險條例第三十五條之規定，
      原告若有投保勞工保險即得請領二十一萬一千六百八十元（25200×70％×12
      ＝211680），茲原告請求被告賠償一十五萬一千二百元，亦有理由。
五、末按「負損害賠償責任者，除法律另有規定或契約另有訂定外，應回復他方損害
    發生前之原狀。因回復原狀而應給付金錢者，自損害發生時起，加給利息。第一
    項情形，債權人得請求支付回復原狀所必要之費用，以代回復原狀。」、「應付
    利息之債務，其利率未經約定，亦無法律可據者，週年利率為百分之五。」民法
    第二百十三條、第二百零三條定有明文。從而，原告依民法第一百八十四條第一
    項前段、第二項前段、第一百九十三條第一項之規定，請求被告給付五十六萬零
    七百零五元（62005＋28800＋12700＋306000＋51200＝560705），及自九十年二
    月十一日起至清償日止，按年百分之五計算之利息，為有理由，應予准許，其逾
    此之請求為無理由，應予駁回。
六、兩造陳明願供擔保，聲請宣告假執行或免為假執行，經核原告勝訴部分，合於法
    律規定，爰分別酌定相當之擔保金額宣告之；原告其餘假執行之聲請，因訴之駁
    回而失所依據，不予准許。
七、據上論結，原告之訴為一部有理由，一部無理由，依民事訴訟法第第七十九條但
    書、第三百九十條第二項、第三百九十二條判決如主文。
中　　　華　　　民　　　國　　九十一　　年　　　十一　　月　　  十二　　日
                                    臺灣士林地方法院民事第一庭
~B法　　　官　許永煌
右為正本係照原本作成。
如對本判決上訴須於判決送達後廿日內向本院提出上訴狀。
中　　　華　　　民　　　國　　九十一　　年　　　十一　　月　　  十五　　日
~B法院書記官　馮衍燕
